【裁判字號】    98,交上訴,644
【裁判日期】    980423
【裁判案由】    肇事逃逸罪等
【裁判全文】
臺灣高等法院臺中分院刑事判決       98年度交上訴字第644號
上  訴  人
即  被  告  丙○○
上列上訴人因肇事逃逸等案件，不服臺灣臺中地方法院97年度交
訴字第318號，中華民國98年2月2日第一審判決（起訴案號：臺
灣臺中地方法院檢察署97年度偵字第16607號），提起上訴，本
院判決如下：
    主  文
上訴駁回。
    事實及理由
一、本案經本院審理結果，認第一審判決認事用法及量刑均無不
    當，應予維持，並引用第一審判決書記載之事實、證據及理
    由（如附件）。
二、被告丙○○上訴意旨略以：本件係因證人陳柏杉違規停車致
    車道縮減及告訴人甲○○超速行駛並強行穿越車縫所致，與
    伊無涉；況事故發生後，伊即以自己所有之行動電話報案，
    留下可供追蹤之線索，更無逃逸之可言云云。惟按汽車行駛
    時，駕駛人應注意車前狀況及兩車併行之間隔，並隨時採取
    必要之安全措施；汽車駕駛人迴車前，應暫停並顯示左轉燈
    光或手勢，看清無來往車輛，並注意行人通過，始得迴轉，
    為道路交通安全規則第94條第3項、第106條第5款所明定，
    是汽車駕駛人迴車前，即應先看清車前狀況，於看清無來往
    車輛後，始得迴轉。經查，被告於偵查中自承：車道是直線
    ，迴轉前有看到機車，但自認可以通過而迴轉，是告訴人為
    閃避伊所駕車輛，因速度過快閃避不及摔倒等語（偵卷第8
    、14頁），復於原審審理時陳稱：「... （迴轉前）我有在
    該路口暫停等候迴轉，我有注意到甲○○所騎乘的機車，當
    時甲○○行駛在對向車道的機車道上，我沒有辦法判斷他當
    時的車速，... 我就迴轉」、「我迴轉完成後，發現有碰撞
    聲，我迴轉前有看到甲○○的機車疾馳而來，我在想甲○○
    是否會因為要閃避我而撞到」等語（原審卷第36頁），可知
    被告於暫停等候迴車時即已見到告訴人騎乘機車疾馳而來，
    又被告自承無法判斷告訴人之車速，卻仍執意迴車而未禮讓
    綠燈直行之告訴人，乃致告訴人因而閃避不及撞上案外人陳
    柏杉違規停放之汽車並倒地成傷，則被告就告訴人因行車肇
    事致傷之結果確有過失，至為明確，被告上訴謂本件事故與
    伊無涉云云，已非可取。再按刑法第185條之4之駕駛動力交
    通工具肇事致人死傷而逃逸罪之立法目的，乃為維護交通，
    增進行車安全，促使當事人於事故發生時，能對被害人即時
    救護，減少死傷，以保護他人權益並維護社會秩序。且其立
    法精神在於交通事故一旦發生，而有發生人員傷亡之情況下
    ，不論是撞人或被撞，或是因其他事故而造成死傷，只要是
    在駕駛動力交通工具過程內所發生者，參與這整個事故過程
    的當事人皆應協助防止死傷之擴大，蓋如駕駛人於事故發生
    後，隨即駕車逃離現場，不僅使肇事責任認定困難，更可能
    使受傷之人喪失生命或求償無門。是該罪之成立只以行為人
    有駕駛動力交通工具肇事，致人死傷而逃逸之事實為已足，
    至行為人之肇事有否過失，則非所問（最高法院96年度台上
    字第6831號判決意旨參照）。是縱被告車輛未與告訴人所騎
    乘之機車發生擦撞，然被告既已自承「應該是他閃避我的車
    ，因速度過快閃避不及摔倒」、「（你剛才說：『我在想甲
    ○○是否會因為要閃避我而撞到』，所以你在下車時，你也
    想過甲○○可能要閃避你而發生車禍？）是的」（偵卷第8
    頁、原審卷第36頁反面），足見被告主觀上已有其迴車行為
    可能造成告訴人閃避不及而成傷之認識，而屬參與該事故過
    程之當事人之一，自仍應留待現場參與救護並釐清肇事責任
    ，乃被告雖停留現場撥打電話報案，惟報案時僅說明發生車
    禍之地點，未表明身分及留下任何可供聯繫之資料，且未參
    與救護，旋逕自駕車離去，揆諸首揭意旨，縱其自認未與告
    訴人發生擦撞而無過失，仍難解免肇事逃逸罪責，是被告辯
    稱其係以其所持用之行動電話報案，有留下可供追蹤之線索
    而否認有肇事逃逸情事云云，要難採取，其上訴為無理由，
    應予駁回。
三、據上論斷，應依刑事訴訟法第373條、第368條，判決如主文
    。
本案經檢察官乙○○到庭執行職務。
中    華    民    國    98    年    4    月    23     日
            刑事第一庭審判長法  官陳  紀  綱
                            法  官張  智  雄
                            法  官陳  欣  安
以上正本證明與原本無異。
肇事逃逸罪部分，得上訴。
過失傷害罪部分，不得上訴。
如不服本判決應於收受送達後10日內向本院提出上訴書狀，其未
敘述上訴之理由者，並得於提起上訴後10日內向本院補提理由書
（均須按他造當事人之人數附繕本）「切勿逕送上級法院」。
                                書記官  卓  佳  儀
中    華    民    國    98    年    4     月    23    日
附錄：
刑法第185條之4
駕駛動力交通工具肇事，致人死傷而逃逸者，處六月以上五年以
下有期徒刑。
刑法第284條第1項
因過失傷害人者，處六月以下有期徒刑、拘役或五百元以下罰金
，致重傷者，處一年以下有期徒刑、拘役或五百元以下罰金。


司法院資訊處製作；財團法人民間司法改革基金會備份。
